【裁判字號】    97,審訴,1442
【裁判日期】    970731
【裁判案由】    偽造文書
【裁判全文】
臺灣高雄地方法院刑事判決            97年度審訴字第1442號
公  訴  人  臺灣高雄地方法院檢察署檢察官
被      告  乙○○
選任辯護人  甲○○律師
上列被告因偽造文書案件，經檢察官提起公訴（97年度偵緝字第
14號），嗣被告就被訴事實為有罪之陳述，經合議庭裁定由受命
法官依簡式審判程序審理，判決如下：
    主  文
乙○○連續犯行使偽造私文書罪，處有期徒刑拾月；減為有期徒
刑伍月，如易科罰金，以銀元佰元即新臺幣玖佰元折算壹日。
緩刑貳年，並應向國庫支付新臺幣拾萬元。扣案附表所示陸紙「
高雄關稅局監管中聯金屬股份有限公司保稅工廠出廠放行單」上
分別偽造之「張（張建文）」署押貳枚、「賴（賴文隆）」署押
壹枚、「林（林正新）」署押壹枚及「曹（曹進忠）」署押貳枚
（合計陸枚），均沒收。
    事  實
一、乙○○係中聯金屬股份有限公司（下稱中聯公司）之負責人
    ，該公司係依據「海關管理保稅工廠辦法」向財政部高雄關
    稅局（下稱高雄關稅局）申請登記為高雄關稅局監管中聯金
    屬股份有限公司保稅工廠（下稱中聯公司保稅工廠），乙○
    ○明知保稅工廠之保稅物品，除直接出口或售與保稅區者外
    ，應依規定申請海關核准或向海關報備，始得出廠等海關管
    理保稅工廠辦法所列相關規定，因經濟週轉困難，乃基於行
    使偽造私文書之概括犯意，自民國87年4 月17日起至同年月
    22日止，分別於如附表所示之期間，在中聯公司位於高雄市
    三民區○○○路121 號10樓辦公處所，指示不知情之中聯公
    司經理吳文和授意不知情之中聯公司保稅工廠會計林淑梅（
    吳文和、林淑梅業經檢察官不起訴處分確定），假藉外銷出
    口之名目，在空白「高雄關稅局監管中聯金屬股份有限公司
    保稅工廠出廠放行單」上，偽簽一路發通運股份有限公司（
    下稱一路發公司）拖車司機張建文（張）、賴文隆（賴）、
    林正新（林）及曹進忠（曹）之署押，並盜蓋保稅業務員暨
    承辦人員蘇秀珍之印章，而偽造如附表所示不實之「出廠放
    行單」共6 份（編號No.002279 、0022 81 、002282、0022
    83、002284、002285），並將存放於屏東縣長治鄉○○村○
    ○路150 號、屬於保稅物品之化粧合板計有2.7m/mⅩ4'Ｘ
    8'共10萬片、5.2m/mＸ4'Ｘ8'共1,700 片及3.0m / mＸ
    4'Ｘ8'共6 00片等載運出保稅工廠販售，復持上開偽造之出
    廠放行單向財政部高雄關稅局報備而行使，足生損害於張建
    文、賴文隆、林正新、曹進忠、蘇秀珍及高雄關稅局管理稅
    務查核之正確性。嗣於87年4 月23日高雄關稅局人員至中聯
    公司保稅工廠查核保稅物品，經盤點結果發現有保稅原料無
    故短少，並有偽造上開出廠放行單擅自提領保稅物品出廠之
    情事，而悉上情。
二、案經法務調查局高雄航業海員調查站移請臺灣高雄地方法院
    檢察署檢察官偵查起訴。
    理  由
一、被告乙○○所犯係死刑、無期徒刑、最輕本刑為3 年以上有
    期徒刑以外之罪，其於準備程序就前揭被訴事實為有罪之陳
    述，經告知簡式審判程序之旨，並聽取檢察官與被告意見後
    ，認無不得或不宜改依簡式審判程序進行之處，依刑事訴訟
    法第273 條之1 第1 項之規定，裁定依簡式審判程序審理。
二、上開事實，業據被告於本院審理時坦承不諱（見院卷第14-1
    6 頁），核與證人林榮珍、蘇秀珍、黃仁物、吳文和、林淑
    梅於調查局證訴情節相符，並有張建文、賴文隆、林正新、
    曹進忠親筆簽名字跡影本1 紙、一路發公司司機簽單明細記
    錄4 紙、車牌異動表1 紙、保稅工廠鑑登記卡1 紙、中聯公
    司董監事名冊、高雄關稅局管理保稅工廠登記執照、經濟部
    公司執照各1 份、高雄關稅局87年5 月1 日保字第0617號
    處分書1 紙、出口報單2 紙、出廠放行單6 紙（見87偵2033
    1 卷第4-59頁）在卷可稽，被告之自白與事實相符，可採為
    認定犯罪之證據。本案事證明確，被告上揭犯行，堪以認定
    ，應予依法論科。
三、查被告行為後，刑法、刑法施行法業已於民國94年2 月2 日
    、95年6 月14日修正公布，並均自95年7 月1 日施行，參酌
    最高法院95年5 月23日刑事庭第8 次會議決議，應依刑法第
    2 條第1 項之規定，為新舊法比較：
(一)、修正前刑法第33條第5款規定：「罰金：1元以上。」修正後
    該款規定「罰金：新臺幣1000元以上」，是比較新舊法結果
    ，以舊法較有利於行為人。
(二)、易科罰金之折算標準，經適用修正前刑法第41條、修正前罰
    金罰鍰提高標準條例第2條（現已刪除）及現行法規所定貨
    幣單位折算新臺幣條例第2條之結果，最高得以銀元300元即
    新臺幣900元折算1日，依修正後刑法第41條之規定，則係以
    新臺幣1000元、2000元或3000元折算1日，比較結果，自以
    舊法有利於被告。
(三)、修正前刑法第56條規定：「連續數行為而犯同一之罪名者，
    以一罪論。但得加重其刑至2 分之1 。」，而新法業已刪除
    舊法第56條連續犯之規定，不再以一罪論，是於新法修正施
    行後，被告之數犯罪行為，即須分論併罰。此刪除雖非犯罪
    類型之變更，但顯已影響行為人刑罰之法律效果，自屬法律
    有變更，依現行刑法第2 條第1 項規定，比較新、舊法結果
    ，以修正前刑法論以連續犯較有利於被告。
(四)、經綜合比較結果，新法對被告並非有利，應依刑法第2 條第
    1 項前段之規定，適用行為時法即修正前之刑法處斷。
四、核被告所為，係犯刑法第216 條、第210 條之行使偽造私文
    書罪。被告盜蓋保稅業務員暨承辦人員蘇秀珍之印章及偽造
    「張（張建文）」、「賴（賴文隆）」、「林（林正新）」
    、「曹（曹進忠）」等人之署押，為偽造私文書之部分行為
    ，均不另論罪；被告偽造私文書後復持以行使，其偽造之低
    度行為為行使之高度行為所吸收，不另論罪。又被告利用不
    知情之吳文和及林淑梅偽造如附表編號1 至6 所示「出廠放
    行單」，據以載運上開保稅物品出廠，為間接正犯。被告先
    後6 次行使偽造私文書犯行，時間緊接，觸犯構成要件相同
    之罪名，顯係基於概括犯意反覆為之，爰依修正前刑法第56
    條連續犯之規定論以一罪，並加重其刑。本院審酌被告因經
    濟週轉困難，為販售保稅物品換得現金，而為本案犯行，其
    行為確有可議之處，惟念其犯後坦承犯行，態度尚可，且經
    通緝後，於96年12月28日主動到案接受偵查（見97年度偵緝
    字第14號卷第4-9 頁），足見已有悔意等一切具體情狀，量
    處如主文所示之刑。又被告犯罪時間係在96年4 月24日以前
    ，雖於88年4 月27日經臺灣高雄地方法院檢察署發布通緝，
    然於96年12月28日主動歸案接受偵查，已如前述，爰依中華
    民國九十六年罪犯減刑條例之規定，減其宣告刑2 分之1 ，
    並依修正前刑法第41條第1 項前段規定，諭知易科罰金之折
    算標準。又被告未曾受有期徒刑以上刑之宣告，有臺灣高等
    法院被告全國前案紀錄表在卷足憑，諒經此偵、審及刑之宣
    告程序，當知所警惕，而無再犯之虞，本院審酌上情，認尚
    無逕對被告施以短期自由刑之必要，所宣告之刑以暫不執行
    為適當，依刑法第74條第1 項第1 款規定，諭知緩刑2 年，
    以啟自新；復斟酌被告表明願支付國庫新臺幣（下同）100,
    000 元，以求緩刑之宣告，經公訴檢察官表示同意，本院考
    量被告所犯情節，認上開支付金額尚稱適當，爰依同條第2
    項第4 款規定，命被告應向國庫支付100,000 元，以期被告
    此後能謹慎行事，避免再犯。扣案附表所示6 紙「高雄關稅
    局監管中聯金屬股份有限公司保稅工廠出廠放行單」上偽造
    之「張（張建文）」署押2 枚、「賴（賴文隆）」署押1 枚
    、「林（林正新）」署押1 枚及「曹（曹進忠）」署押2 枚
    （合計6 枚），均依刑法第219 條之規定宣告沒收。
五、據上論斷，應依刑事訴訟法第273 條之1 第1 項、第299 條
    第1 項前段，刑法第2 條第1 項前段、（修正前）第56條、
    第216 條、第210 條、（修正前）第41條第1 項前段、第21
    9 條、第74條第1 項第1 款、第2 項第4 款，（廢止前）罰
    金罰鍰提高標準條例第2 條，中華民國九十六年罪犯減刑條
    例第2 條第1 項第3 款、第7 條、第9 條，判決如主文。
本案經檢察官劉穎芳到庭執行職務。
中    華    民    國    97    年    7     月    31    日
                  刑事第七庭  法  官  唐照明
以上正本證明與原本無異。
如不服本判決，應於判決送達後10日內向本院提出上訴狀。
中    華    民    國    97    年    7     月    31    日
                              書記官  許珈綺
附錄本案論罪科刑法條
中華民國刑法第210條
偽造、變造私文書，足以生損害於公眾或他人者，處 5年以下有
期徒刑。
中華民國刑法第216條
行使第 210 條至第 215 條之文書者，依偽造、變造文書或登載
不實事項或使登載不實事項之規定處斷。
┌───────────────────────────────┐
│97年度審訴字第1442號附表:                                     │
├─┬───┬────┬────────────┬───────┤
│編│出廠放│製作日期│內容                    │     被害人   │
│號│行單號│即行使日│                        ├───┬───│
│  │碼    │期。    │                        │偽造之│承辦人│
│  │      │        │                        │司機署│暨保稅│
│  │      │        │                        │名及枚│業務人│
│  │      │        │                        │數    │員    │
├─┼───┼────┼────────────┼───┼───┤
│ 1│002279│87年4 月│化粧合板3.0m/m×4'×8'│張（張│蘇秀珍│
│  │      │17日    │  600片                 │建文）│      │
│  │      │        │化粧合板5.2m/m×4'×8'│1 枚。│      │
│  │      │        │  1700片                │      │      │
├─┼───┼────┼────────────┼───┼───┤
│ 2│002281│87年4 月│化粧合板2.7m/m×4'×8'│曹（曹│蘇秀珍│
│  │      │20日    │  20000片               │進忠）│      │
│  │      │        │                        │1 枚。│      │
├─┼───┼────┼────────────┼───┼───┤
│ 3│002282│87年4 月│化粧合板2.7m/m×4'×8'│張（張│蘇秀珍│
│  │      │20日    │  20000片               │建文）│      │
│  │      │        │                        │1 枚。│      │
├─┼───┼────┼────────────┼───┼───┤
│ 4│002283│87年4 月│化粧合板2.7m/m×4'×8'│林（林│蘇秀珍│
│  │      │21日    │  20000片               │正新）│      │
│  │      │        │                        │1 枚。│      │
├─┼───┼────┼────────────┼───┼───┤
│ 5│002284│87年4 月│化粧合板2.7m/m×4'×8'│賴（賴│蘇秀珍│
│  │      │21日    │  20000片               │文隆）│      │
│  │      │        │                        │1 枚。│      │
├─┼───┼────┼────────────┼───┼───┤
│ 6│002285│87年4 月│化粧合板2.7m/m×4'×8'│曹（曹│蘇秀珍│
│  │      │22日    │  20000片               │進忠）│      │
│  │      │        │                        │1 枚。│      │
└─┴───┴────┴────────────┴───┴───┘


司法院資訊處製作；財團法人民間司法改革基金會備份。
